【裁判字號】    99,抗,1280
【裁判日期】    990824
【裁判案由】    保全證據
【裁判全文】
臺灣高等法院民事裁定                  99年度抗字第1280號
抗  告  人  乙○○
            甲○○
代  理 人   張泰昌律師
抗告人因與合作金庫商業銀行股份有限公司等間保全證據事件，
對於中華民國99年7 月15日臺灣臺北地方法院99年度聲字第161
號所為裁定提起抗告，本院裁定如下：
    主  文
抗告駁回。
抗告訴訟費由抗告人負擔。
    理  由
一、按證據有滅失或礙難使用之虞，或經他造同意者，得向法院
    聲請保全；就確定事、物之現狀有法律上利益並有必要時，
    亦得聲請為鑑定、勘驗或保全書證。民事訴訟法第368條第1
    項定有明文。本條所指得保全之客體，必以將來訴訟上所欲
    利用之證據方法為限；又所謂滅失，即毀滅喪失之意，至所
    謂證據有礙難使用之虞，係指證據若不即為保全，將有不及
    調查使用之危險者。證據是否有滅失或礙難使用之虞，需依
    客觀情形衡量，且依同法第370條第2項規定，應保全證據之
    理由應釋明之，而釋明係指提出得即時調查之證據方法，以
    供法院就事實之存否產生大概如此之推測而言。
二、本件抗告人即聲請人（下稱抗告人）於原法院聲請意旨略以
    ：相對人主張抗告人乙○○於民國86年4月16日、90年4月30
    日擔任明道工業股份有限公司（下稱明道公司）之連帶保證
    人，向相對人借款新臺幣（ 下同）4千5百萬元、815萬元，
    上開借款自91年6 月起遲延還款，經拍賣擔保品後尚欠本金
    22,088, 430元及815萬元暨利息、違約金。抗告人乙○○於
    90年5 月24日將如如原裁定附表所示不動產（下稱系爭不動
    產）贈與抗告人甲○○並移轉所有權登記，相對人於91年10
    月28日對抗告人乙○○取得支付命令，抗告人上開行為已損
    害相對人之債權，爰依民法第244條第1項規定，訴請抗告人
    就抗告人乙○○所有系爭不動產，於90年5 月24日所為贈與
    行為，及於90年6 月12日所為所有權移轉行為應予撤銷，系
    爭不動產於臺北縣新店地政事務所所為之所有權移轉登記並
    應予塗銷。惟查，相對人於明道公司遲延給付後，即對明道
    公司、抗告人乙○○及其他保證人許道弘、商義明取得執行
    名義並聲請強制執行，經原法院92年度執字第3553號執行事
    件受理後核發債權憑證。則依常情，相對人於執行時應已知
    悉抗告人乙○○將系爭不動產贈與抗告人甲○○之情，相對
    人再提起撤銷債權之訴，已逾越除斥期間。相對人對抗告人
    所為訴訟、非訟、執行相關文書，均在相對人持有保管中，
    該等文書乃查證相對人知悉抗告人乙○○贈與系爭不動產予
    抗告人甲○○時點之關鍵證據，為恐除斥期間相關證據有遭
    相對人塗改、隱匿、銷毀等滅失或礙難使用之虞，乃依民事
    訴訟法第368條聲請保全相對人對抗告人之原法院90 年度執
    全助字第498號假扣押執行、91年度重訴字第289號清償借款
    訴訟、91年度執全字第3333號假扣押執行、彰化地方法院91
    年度執全字第1933號假扣押執行（含91年度執全字第806 號
    ）、士林地方法院91年度促字第38131號支付命令、91 年度
    促字第38132號支付命令、92年度促字第12928號支付命令、
    本院92年度執字第6553號（含92 年度執字第18974號）、98
    年度司執全字第2180號假處分執行事件，暨其他一切與抗告
    人有關之訴訟、非訟、執行（含保全程序）書類卷證（包括
    但不限於向稅捐機關查調之所得資料其收據）等證據等語。
三、原法院以：查，抗告人對於上開證據有滅失或礙難使用之虞
    ，僅泛稱該等證據全由相對人公司持有保管，抗告人人於訴
    訟中再聲請相對人提出，相關證物可能遭相對人塗改、隱匿
    、銷毀云云，並未提出得即時調查之證據方法以為釋明。又
    相對人為金融機構，就借款相關資料依法令規定本應予以保
    存，且抗告人聲請保全相對人與抗告人有關之訴訟、非訟、
    執行（含保全程序）書類卷證部分，相關案件中亦應有相對
    人所提資料附卷，足見該等證據並無滅失或礙難使用之虞，
    抗告人本件保全證據之聲請，核與民事訴訟法第386 條規定
    不合，而駁回其聲請，經核並無不合。
四、抗告意旨略以：相對人依民法第244 條之規定提起撤銷贈與
    並塗銷所有權移轉登記之訴（台北地院99年訴字第1411號）
    ，但相對人於訴外人明道公司遲延給付後，即對抗告人乙○
    ○取得士林地院91年促字第38131號、38132號支付命令及確
    定證明等執行明義，及其他執行名義執行訴外人明道公司、
    許道弘、商義明及抗告人乙○○之財產（北院92年執字第65
    53號）。另相對人於98年間以抗告人乙○○上開贈與行為，
    顯為逃避債務而聲請假處分（北院98年裁全字第6393號），
    並聲請執行（北院98年司執全字第2180號），相對人既於90
    年92年間對抗告人乙○○聲請強制執行（北院90年執全助亥
    字第498號假扣押執行、92年執亥字第6553號【含92 執字第
    18947號 】、彰化地院91年執全字第1933號假扣押執行【含
    併入91年執全字第806號 】），按常理、經驗而言，相對人
    於斯時即應據執行名義查調抗告人乙○○之資產所得，且因
    而知悉抗告人乙○○將系爭不動產贈與抗告人甲○○之情事
    ，其撤銷權已逾除斥期間。退步言，據相對人於92年5 月30
    日聲請調卷執行狀（北院90 年執全助亥字第498號）所檢附
    之彰化縣溪州鄉○○段第803、804地號土地謄本，即知抗告
    人乙○○67年起設籍台北市○○街29巷6 弄4號2樓，何以未
    有調閱系爭不動產之謄本、異動索引之可能？本件抗告人所
    欲聲請保全證據者為「相對人早已知悉抗告人乙○○將前開
    不動產贈與並移轉登記予抗告人甲○○，相對人所主張之撤
    銷權已逾除斥期間」等之相關文書、證物（例如：相對人向
    國稅局所調查之資產所得資料及其收據）。抗告人已閱覽北
    院92年執亥字第6553號【含92執字第18947號 】、98年司執
    全字第2180號假處分執行事件、彰化地院91 年執全字第806
    號假扣押執行事件等卷證，其內並無相對人向國稅局所調查
    之資產所得資料及其收據，是原法院之認定與事實有間。本
    件涉及相對人對抗告人所提起之塗銷不動產贈與並移轉登記
    等訴訟是否有據，自有保全證據之必要云云。
五、惟查，抗告人既已閱覽北院92年執亥字第6553號等上開執行
    事件等卷證，而查無相對人向國稅局所調查之資產所得資料
    及其收據，足見相對人於上開執行事件並無調取本件系爭不
    動產之謄本，否則其應早已聲請對系爭不動產強制執行，而
    國稅局就我國國民之財產已辦理總歸戶，如相對人曾向國稅
    局查詢抗告人之財產狀況，自須提出書面申請，必留有申請
    之證據，國稅局不會任意擅自銷毀相對人向該局查詢抗告人
    之財產狀況之申請資料，是抗告人並無不能使用之情形，亦
    無有滅失或礙難使用之虞，其聲請無從准許，原法院駁回抗
    告人之聲請，核無不合，抗告意旨指摘原裁定不當，求予廢
    棄，為無理由，應予駁回。
六、據上論結，本件抗告為無理由，依民事訴訟法第95條、第78
條，裁定如主文。
中    華    民    國    99    年    8     月    24    日
                  民事第二庭
                      審判長法  官  吳謙仁
                            法  官  黃莉雲
                            法  官  蘇瑞華
正本係照原本作成。
本裁定除以適用法規顯有錯誤為理由外，不得再抗告。如提起再
抗告，應於收受後10日內委任律師為代理人向本院提出再抗告狀
。並繳納再抗告費新台幣１千元。
中    華    民    國    99    年    8     月    26    日
                            書記官  高澄純

司法院資訊處製作；財團法人民間司法改革基金會備份。
